臺灣臺中地方法院刑事判決　　　　　　　100年度易字第151號
公　訴　人　臺灣臺中地方法院檢察署檢察官
被　　　告　蔡貴英
上列被告因賭博案件，經經檢察官聲請簡易判決處刑（99年度偵
字第25576號），本院沙鹿簡易庭認不宜逕以簡易判決處刑（99
年度沙簡字第710號），簽由本院刑事庭審理，判決如下：
    主    文
本件公訴不受理。
    理    由
一、公訴意旨略以：被告蔡貴英基於意圖營利而聚眾賭博之犯意
    ，自民國99年9月間某日起，利用其位於臺中縣沙鹿鎮○○
    ○街145號之住處，充為公眾得出入之賭博場所，由賭客以
    親至其住處或傳真、電話等方式下注，再由其記載於簽單之
    方式，經營「香港六合彩」賭博，供不特定之賭客簽賭。其
    「六合彩」賭博方法為：由賭客自香港六合彩之01至49共49
    個號碼中，任意組合簽注，每注之賭金為新臺幣（下同）64
    元至74元不等，經核對當期之香港六合彩開獎號碼（每期開
    出6組號碼及1個特別號）後，如賭客所簽選之號碼中，與開
    獎號碼中之任意2組號碼相符，即中「六合彩二星」，可獲
    得5700元之彩金；與開獎號碼中之任意3組號碼相符，即中
    「六合彩三星」，則可獲得57,000元之彩金：若未簽中，則
    賭金悉歸蔡貴英所有。嗣於99年10月20日15時30分許，為警
    持搜索票在上址查獲，並扣得其所有供簽賭所用之傳真機1
    台、計算機2台、簽注單21張、帳冊1張及聯絡清單1張等，
    而查悉上情。因認被告涉犯刑法第266條第1項前段之賭博、
    第268條前段之意圖營利提供賭博場所及後段之聚眾賭博罪
    嫌，並認被告係一行為，觸犯上開罪名，應從一重論以刑法
    第268條後段之意圖營利聚眾賭博罪嫌等語。
二、按同一案件繫屬於有管轄權之數法院者，由繫屬在先之法院
    審判之。但經共同之直接上級法院裁定，亦得由繫屬在後之
    法院審判；依第8條之規定不得為審判者，應諭知不受理之
    判決，並得不經言詞辯論為之，刑事訴訟法第8條、第303條
    第7款、第307條分別定有明文；又訴訟上所謂一事不再理之
    原則，關於實質上一罪或裁判上一罪，均有其適用，亦有最
    高法院60年臺非字第77號判例可資參照；再按刑法修正條文
    於94年2月2日經總統公布，並自95年7月1日起施行，其中原
    刑法第56條之連續犯規定業經刪除，即修正後之刑法已無連
    續犯得論以裁判上一罪之情形，參照該修正條文之立法理由
    ，即修正條文說明謂「至連續犯廢除後，對於部分習慣犯，
    例如竊盜、吸毒等犯罪，是否會因適用數罪併罰而使刑罰過
    重產生不合理之現象一節，在實務上應可參考德、日等國之
    經驗，委由學界及實務以補充解釋之方式，發展接續犯之概
    念，對於合乎『接續犯』或『包括的一罪』之情形，認為構
    成單一之犯罪，以限縮數罪併罰之範圍，用以解決上述問題
    。」等語，則依前揭修法意旨，於修正刑法施行後，自應重
    新檢討「接續犯」、「包括的一罪」之概念，其中屬包括一
    罪概念中之「集合犯」，係立法者在犯罪構成要件所描述及
    預設之該當行為，本身即具有不斷反覆實施之特性，而是否
    為集合犯之判斷標準，其一類型係從法條文義即可得知，如
    「收集」國防機密罪、「收集」偽造通用貨幣罪，由法條所
    規定「收集」之文義，即知「收集」之行為具有不斷實施之
    特性；另一集合犯之類型，則係由構成要件規範目的與日常
    生活經驗之典型違犯型態加以判斷者。復按刑事法若干犯罪
    行為態樣，本質上原具有反覆、延續實行之特徵，立法時既
    予特別歸類，定為犯罪構成要件之行為要素，則行為人基於
    概括之犯意，在密切接近之一定時、地持續實行之複次行為
    ，倘依社會通念，於客觀上認為符合一個反覆、延續性之行
    為觀念者，於刑法評價上，即應僅成立一罪。學理上所稱「
    集合犯」之職業性、營業性或收集性等具有重複特質之犯罪
    均屬之，例如經營、從事業務、收集、販賣、製造、散布等
    行為概念者（參照最高法院95年台上字第1079號、第3937號
    、第4656號判決）。準此，本件被告係經營「香港六合彩」
    賭博而從事此業務，其先後多次之行為，顯具重複實行之特
    質，是被告之行為，既具有反覆、延續實行之特徵，從而在
    行為概念上，自應評價認係包括一罪之集合犯，不生數罪併
    罰之問題。
三、經查：本件被告蔡貴英前因意圖營利，基於供給賭博場所及
    聚眾賭博之集合犯意，自民國99年9月間之某日起至99年10
    月21日止，擔任六合彩組頭，提供其位在臺中縣沙鹿鎮北勢
    裡北勢二街145號住處作為公眾得出入之簽賭場所，接受不
    特定賭客撥打或傳真至設於其上開住處之00-00000000號電
    話兼傳真機簽賭下注，並與賭客對賭，而經營俗稱「六合彩
    」之賭博。其賭法係賭客依照香港六合彩號碼簽注，每注如
    簽注新臺幣（下同）100元，以核對香港六合彩每星期二、
    四、六開出之中獎號碼決定輸贏，且區分為「2星」、「3星
    」等不同賠率玩法與簽注之賭客對賭，賭客如簽中，每注分
    別可獲得5700元、5萬7000元之彩金，如未簽中，所繳交之
    賭金則悉數歸蔡貴英所有，而以此從中牟利。嗣於99年10月
    21日20時50分許，為員警持搜索票至上開地點搜索而查獲，
    並扣得傳真機1台、帳冊單6張、傳真簽單13張、港號支數速
    見表4張及電腦1台，因而涉犯刑法第266條第1項前段之賭博
    、第268條前段之意圖營利提供賭博場所及後段之聚眾賭博
    罪嫌，並認被告係一行為，觸犯上開罪名，應從一重論以刑
    法第268條後段之意圖營利聚眾賭博罪嫌，經臺灣臺中地方
    法院檢察署檢察官於99年10月28日以99年度速偵字第4024號
    聲請簡易判決處刑，並經本院沙鹿簡易庭於99年11月26日判
    處有期徒刑3月，如易科罰金，以新臺幣1000元折算1日，並
    於99年12月20日判決確定，有上開案件聲請簡易判決處刑書
    、判決書及臺灣高等法院被告前案紀錄表各1份附卷可稽。
    而觀之該案之犯罪時間已完全包含本案，依上開說明，被告
    自始應均屬經營「六合彩」賭博行為之一貫延續，故被告執
    行該等業務，於行為概念上，應屬包括一罪，依一事不再理
    原則，該案判決之效力，應及於全部犯罪事實；又本案係臺
    灣臺中地方法院檢察署檢察官於99年11月29日聲請簡易判決
    處刑，於99年12月16日繫屬本院沙鹿簡易庭，是本案繫屬在
    後，揆諸前揭說明，則本院就被告所涉本案部分，依刑事訴
    訟法第8條前段、第303條第7款規定，應諭知不受理之判決
    。
四、據上論斷，應依刑事訴訟法第452條、第303條第7款、第307
    條，判決如主文。
中    華    民    國   100    年    1     月    25    日
                  刑事第十三庭  法  官  黃建都
以上正本證明與原本無異。
如不服本判決應於收受判決後10日內向本院提出上訴書狀，並應
敘述具體理由；其未敘述上訴理由者，應於上訴期間屆滿後20日
內向本院補提理由書（均須按他造當事人之人數附繕本）「切勿
逕送上級法院」。
                                書記官  賴玉真
中    華    民    國   100    年    1     月    25    日